【裁判字號】    97,聲,10
【裁判日期】    970331
【裁判案由】    返還提存物
【裁判全文】
臺灣桃園地方法院民事裁定                97年度聲字第10號
聲  請  人  乙○○
代  理  人  甲○○
相  對  人  台灣艾華電子工業股份有限公司
法定代理人  旭黃投資股份有限公司
上  一  人
法定代理人  宋原雄
上列當事人間聲請返還提存物事件，本院裁定如下：
    主  文
聲請駁回。
    理  由
一、聲請意旨略以：聲請人與相對人間請求專利侵權損害賠償事
    件，鈞院正以91年度訴字第2269號審理中。聲請人前依鈞院
    94年度全字第6 號假扣押裁定，曾提供擔保金新台幣（下同
    ）170 萬元，並以本院94年度存字第1374號提存事件提存後
    ，聲請本院以94年度執全字第1129號對相對人之財產執行假
    扣押。嗣經聲請人聲請本院以94年度聲字第1683號及95年度
    聲字第2041號裁定准予變換提存物，聲請人現以本院96年度
    存字第3233號提存事件，提存同額之第一商業銀行南港分行
    無記名可轉讓定期存單4 紙為擔保。茲因本件應供擔保之原
    因已消滅，聲請人已聲請本院以96年度全聲字第58號裁定准
    予撤銷前開假扣押裁定確定，及聲請撤回上開假扣押之執行
    後，復以存證信函定20日以上之期間催告受擔保利益人即相
    對人行使權利而相對人未行使，爰依民事訴訟法第104 條第
    1 項之規定，聲請裁定准予返還提存物。
二、按供擔保人聲請返還其因假扣押而供擔保之提存物，依民事
    訴訟法第106 條前段準用同法第104 條第1 項之規定，須符
    合下列各款情形之一：(1)應供擔保之原因消滅者。(2)供擔保
    人證明受擔保利益人同意返還者。(3)訴訟終結後，供擔保人
    證明已定20日以上之期間，催告受擔保利益人行使權利而未
    行使，或法院依供擔保人之聲請，通知受擔保利益人於一定
    期間內行使權利並向法院為行使權利之證明而未證明者，法
    院始得裁定返還其提存物。次按法人之代表人，在民法上固
    非所謂法定代理人，在民事訴訟法上，則視作法定代理人，
    適用關於法定代理之規定，司法院著有34年院解字第2936號
    解釋可資參照；再參照民事訴訟法第127 條立法理由謂「當
    事人若為法人，則訴訟上攻擊或防禦之法，皆非彼所能自籌
    ，若仍向法人送達，亦非保護其利益之道也，故特設本條，
    明示對於法人有所送達，應向其代表機關為之」，可見對公
    司之送達應以其法定代理人為應受送達人；至於其送達之處
    所，依同法第136 條第1 項及第3 項規定，應於應受送達人
    之住居所行之，亦得於當事人本人即公司之事務所或營業所
    行之。
三、經依職權調閱本院94年度全字第6 號假扣押、94年度執全字
    第1129號假扣押執行、96年度全聲字第58號撤銷假扣押事件
    卷宗，聲請人聲請本院對相對人之財產執行假扣押，嗣經相
    對人提供擔保免為執行假扣押後，聲請人雖已聲請本院裁定
    撤銷前揭假扣押裁定確定，復於民國96年6 月4 日聲請撤回
    上開假扣押強制執行程序。然前開所謂之「應供擔保之原因
    消滅」，在假扣押或假處分所供擔保之場合，因該擔保係為
    保障受擔保利益人因假扣押或假處分所受損害而設，應係指
    受擔保利益人無損害發生或供擔保人就所生之損害已經賠償
    而言，倘供擔保人已聲請執行法院依假扣押或假處分裁定為
    假扣押或假處分之執行，受擔保利益人亦已提供反擔保而免
    為或撤銷假扣押執行，受擔保益人極可能已有損害發生，縱
    聲請人嗣後撤回假扣押或假處分之執行，難認聲請人「應供
    擔保之原因消滅」，於此情形，應認僅係符合上揭所謂之「
    訴訟終結」。又聲請人固提出96年11月29日台北迪化街郵局
    第1319號存證信函及收件回執主張其已定20日以上之期間催
    告相對人行使權利，惟詳觀聲請人所提存證信函及收件回執
    ，其上均僅記載收件人「台灣艾華電子工業股份有限公司」
    及地址「桃園縣桃園市○○路1221、1223號9 樓」，收件回
    執上雖蓋有「企業勳章管理委員會桃園市○○路1221 -3 號
    收發章」之橢圓戳記，惟未記載相對人法定代理人「旭黃投
    資股份有限公司之自然人法定代理人宋原雄」為應受送達人
    ，且該存證信函收受者與相對人間是何關係，經本院通知聲
    請人於通知送達翌日起10日內補正其間關係之證明，聲請人
    逾期迄今仍未補正，揆諸前開說明，自難認聲請人所為催告
    行使權利之存證信函業已合法送達於相對人。此外，聲請人
    亦不能證明本件符合其他返還提存物之要件，從而，聲請人
    之聲請於法未合，自不能准許，應予駁回。
四、本件聲請人可依民事訴訟法第104 條第1 項第3 款後段之規
    定，向本院聲請對相對人「通知行使權利」事件，由本院代
    為通知相對人於一定期間內行使權利，使符上開合法催告之
    要件，待相對人逾期仍未行使後，得再向本院聲請返還提存
    物，附此敘明。
中    華    民    國    97    年    3     月    31    日
                        民事第三庭法  官  林曉芳
以上為正本係照原本作成。
如對本裁定抗告，應於收受裁定正本送達後10日內向本院提出抗
告狀，並繳納抗告裁判費新台幣1,000元。
中    華    民    國    97    年    3     月    31    日
                                  書記官  邱飛鳴


司法院資訊處製作；財團法人民間司法改革基金會備份。
